臺灣嘉義地方法院民事裁定
110年度抗字第17號 
抗  告  人  陳素月  
            簡俊旭  
相  對  人  陳張錢  


上列當事人間聲請拍賣抵押物事件，抗告人對於民國110年4月13
日本院司法事務官所為110年度司拍字第32號裁定，提起抗告，
本院裁定如下：
    主    文
抗告駁回。
抗告程序費用新臺幣壹仟元由抗告人負擔。
    理    由
一、按抵押權人，於債權已屆清償期，而未受清償者，得聲請法
    院拍賣抵押物，就其賣得價金而受清償。民法第873條定有
    明文。次按聲請拍賣抵押物，原屬非訟事件，法院所為准許
    與否之裁定，無確定實體法上法律關係存否之性質，於債權
    及抵押權之存否，並無既判力。故祇須其抵押權已經依法登
    記，且債權已屆清償期而未受清償，法院即應為准許拍賣之
    裁定。而對於此項法律關係有爭執之人，為保護其權利，得
    提起訴訟，以謀解決，不得僅依抗告程序聲明其爭執，並據
    為廢棄准許拍賣抵押物裁定之理由（最高法院51年台抗字第
    269號判例意旨、94年度台抗字第270號裁定要旨參照）。
二、抗告意旨略以：相對人所有坐落嘉義縣○○鎮○○段○○○段○000
    號土地（下稱系爭土地）前雖設定抵押權（下稱系爭抵押權
    ）予聲請人以擔保新臺幣（下同）3971,941元之借款債權（
    下稱系爭債權），然該債權清償日期為80年9月19日，是依
    民法第125條規定時效至95年9月20日即消滅，復依同法第88
    0條規定，相對人得實行抵押權之除斥期間應至100年9月20
    日止，而相對人實行抵押權時已超過上開除斥期間，其抵押
    權已不得實行。況依申報地價計算系爭土地現值為843,696
    元，而系爭土地上尚有第一順位抵押權人即第三人王素貞之
    擔保債權總額240萬元，則系爭土地縱經拍賣，亦不足清償
    第一順位抵押權人，依強制執行法第80條之1第1項規定，相
    對人所為本件聲請係無益執行，實不得拍賣。從而，相對人
    所為聲請顯非合法，爰請求廢棄原裁定，駁回相對人拍賣抵
    押物之聲請等語。
三、相對人則以：相對人曾陸續於80年8月20日為擔保系爭債權
    辦理抵押權登記、於91年間又聲請本票裁定請求清償系爭債
    權、91年間聲請拍賣系爭土地，並在鈞院91年度重訴字第20
    3 號塗銷抵押權事件審理期間向抗告人請求清償系爭債權、
    94年間再提起確認系爭債權不存在之訴，經臺灣高等法院臺
    南分院以94年重上字第6號判決該債權存在確定，則系爭債
    權之請求權時效應自上開判決確定之日即96年5月3日起重行
    起算15年，迄今系爭債權請求權並未罹於時效，系爭抵押權
    自亦未逾除斥期間。又系爭土地之申報地價僅是作為課徵地
    價稅之基礎，非系爭土地之拍賣價值，而系爭土地之公告現
    值之主要用途才是在計算土地之交易價值，系爭土地依公告
    現計算現值為5,077,800元，於清償第一順位抵押權所擔保
    之債權後，尚有餘2,677,800元可供清償相對人，故抗告人
    以無益執行為由，請求廢棄原裁定，無理由等語。
四、經查，抗告人抗辯系爭抵押權已逾除斥期間而不得實行云云
    。然抗告人此部分所辯核屬實體事項之爭執，揆諸前揭說明
    ，尚非本件非訟事件之抗告程序所得審究，應由抗告人另訴
    主張。又執行有無實益，係抵押權人持准許拍賣抵押物之裁
    定聲請執行時，由執行法院另行對抵押物鑑定價格並參考相
    關情形審酌認定是否駁回聲請，抗告人逕自以系爭土地申報
    地價估算系爭土地現值抗辯未來執行並無實益云云，亦非本
    件非訟程序所能審認，抗告人據之請求廢棄原裁定，自不可
    採。從而，本件相對人既已提出他項權利證明書、抵押權設
    定契約書、臺灣高等法院臺南分院94年度重上字第6號民事
    判決等影本為證，應認其實行系爭抵押權之形式要件已經具
    備，本院民事庭司法事務官所為准許拍賣抵押物之裁定，並
    無違誤，抗告意旨請求廢棄原裁定，為無理由，應予駁回。
五、對於非訟事件，依法應由關係人負擔費用者，法院裁定命關
    係人負擔時，應一併確定其數額，非訟事件法第24條第1 項
    定有明文。爰依法確定本件抗告程序費用額如主文第2 項所
    示。
六、依非訟事件法第46條、第21條第2 項、民事訴訟法第495 條
    之1 第1 項、第449 條第1 項、第95條、第78條，裁定如主
    文。
中　　華　　民　　國　　110 　年　　5 　　月　　17　　日
                  民事第一庭  審判長法　官  洪嘉蘭  
                                    法  官  馮保郎
                                    法  官  曾文欣
以上正本係照原本作成。
本件不得再抗告。
中　　華　　民　　國　　110 　年　　5 　　月　　17　　日
                                    書記官　陳慶昀